臺灣板橋地方法院刑事判決　　　　　　　94年度訴緝字第32號
公　訴　人　臺灣板橋地方法院檢察署檢察官
被　　　告　乙○○
選任辯護人　戊○○律師
　　　　　　庚○○律師
上列被告因強盜案件，經檢察官提起公訴（九十一年度偵續字第
二八三號），本院判決如下：
    主  文
乙○○無罪。
    理  由
一、公訴意旨略以：被告乙○○與告訴人丁○○（原名林泰園）
    原為男女朋友關係，後於民國九十一年七月間因個性不合而
    分手，惟被告心有未甘，得知九十一年十月五日告訴人預計
    要結婚，竟於同月四日晚上，打電話向告訴人要求見面，並
    稱若未前往赴約，將於結婚當日搗亂，告訴人始於同月五日
    凌晨一時三十分許，前往被告位於臺北縣三重市○○路四十
    二號六樓住處與之談判，惟被告竟取以摻有昏迷效果之不明
    物品加入礦泉水中，讓告訴人使用，致告訴人昏迷後，先以
    膠帶綑綁告訴人之手，而強取其身上現金約新臺幣（下同）
    七萬元，嗣因告訴人於進入被告之住處前，深怕遭受不測，
    而要求友人己○○在外守候，己○○於同月五日上午六時許
    ，見告訴人尚未出來，遂連絡告訴人之父丙○○會同警員辛○○、大廈管理員何清松前往被告之住處敲門進入，發現告
    訴人神智不清，經緊急送醫後而查獲等情，因認被告涉犯刑
    法第三百二十八條第一項之強盜罪嫌。
二、按犯罪事實應依證據認定之，無證據不得認定犯罪事實，刑
    事訴訟法第一百十四條第二項定有明文。又認定犯罪事實所
    憑之證據，雖不以直接證據為限，間接證據亦包括在內，然
    而無論直接或間接證據，其為訴訟上之證明，須於通常一般
    之人均不致有所懷疑，而得確信其為真實之程度者，始得據
    為有罪之認定，倘其證明尚未達到此一程度，而有合理之懷
    疑存在時，事實審法院在心證上無從為有罪之確信，自應為
    無罪之判決，最高法院七十六年度台上字第四九八六號判例
    意旨闡示甚明。另告訴人之告訴，係以使被告受刑事訴追為
    目的，是其陳述是否與事實相符，仍應調查其他證據以資審
    認，此亦有最高法院五十二年度台上字第一三○○號判例可
    資參照。
三、公訴人認被告涉有上開強盜犯嫌，無非係以告訴人丁○○之
    指訴，證人丙○○（告訴人之父）、何清松（被告住處之保
    全人員）、辛○○（據報到場處理之警員）、己○○及甲○○（均告訴人之友人）之證述，扣案膠帶乙捆與卷附臺北縣
    立三重醫院函乙份等事證，為其論據。訊之被告乙○○堅詞
    否認有前揭犯行，並以伊與告訴人原為男女朋友，然告訴人
    突然搬離原同居多年之案發地點並與他人結婚，案發當日告
    訴人表示要處理先前債務事宜而前來，告訴人非但循伊之要
    求離開，甚且自行至浴室洗澡，出來之後又將伊壓在床上，
    伊因先前與告訴人同居時於床第之間向有以綑綁方式增進情
    趣之習慣，乃對告訴人表示這次由自己來綑綁告訴人，經告
    訴人應允後，伊乃以膠帶在告訴人手上綁一圈，惟隨即撕開
    ，之後告訴人自行由冰箱內取出瓶裝礦泉水飲用，未幾二人
    均為就寢，直至早晨警察按門鈴時方為醒覺，伊並無任何以
    藥物迷昏告訴人或取其財物之情事等語，資為置辯。
四、經查：
  (一)告訴人不利被告指述不足採信之理由：
    1.告訴人固於警詢及偵查中就上開公訴意旨所指被告乙○○
      之強盜犯嫌指述綦詳，惟其於警詢、偵查及本院審理中所
      為指述，有諸多前後不一相為矛盾之處，茲依所述與本案
      相關之重要情節析述如下：
      (1)關於告訴人前往被告住處及偕同友人一同前往之原因部
        分：告訴人於警詢及偵查中均指陳係因被告於其結婚宴
        客前一日即九十一年十月四日間晚上致電要求見面談判
        ，並表示若未前往赴約將於結婚當日搗亂，其迫於無奈
        只得前往被告住處，因深知被告個性，乃偕友人己○○
        一同前往，指示己○○在被告住處樓下等候，並吩囑若
        二小時未見返回即電告其父云云（參九十二年度偵字第
        一七四三號偵查卷，下稱為偵查卷，第九頁背面、第十
        頁、第三十三頁背面及第三十四頁；與九十二年度偵續
        字第二八三號偵查卷，下稱為偵續卷，第十一頁背面）
        。然告訴人於本院審理中則證稱，九十一年十月四日晚
        間其與友人在臺北縣永和市○○路某處之海產店內飲酒
        並商議第二日結婚宴客行程，席間其打電話給被告，目
        的係為能與被告重修舊好，要求被告給其一段時間將自
        己的婚姻結束，並主動表示要前往被告家中見面把話說
        清楚；而因其係嘉義人，在臺北沒有住處，習俗上結婚
        前一日新人又不能住在一起，且第二日早上八時三十分
        即需至其配偶謝惠琪（現已離婚）位於臺北縣永和市之
        住處迎娶，乃與友人己○○等人在臺北遊蕩，當時即由
        己○○開車載其至被告住樓下，因為不想與被告講太久
        ，遂囑己○○一小時後打電話給自己，若兩、三小時後
        沒下來則打電話給其父親，目的是要提醒自己時間等語
        （參本院審判筆錄第三十一頁、第三十二頁）。
      (2)關於其昏睡原因部分：告訴人於警詢中指述在被告住處
        時，被告拿一瓶礦泉水給其飲用，喝下後即昏睡過去云
        云（參偵查卷第九頁背面、第十頁）。於偵查中則稱係
        被告倒一杯礦泉水給其飲用，其喝下後即為昏睡云云（
        參偵查卷第三十三頁背面、偵續卷第十一頁背面）。惟
        在本院審理中改稱當時係因口渴，乃自行由冰箱中拿出
        一瓶未拆封之礦泉水飲用，喝下後即不省人事，被告並
        未拿水給其飲用等語（參本院審判筆錄第三十二頁、第
        四十一頁）。
      (3)關於遭綑綁之過程部分：告訴人於警詢中指稱在被告住
        處飲用被告提供之礦泉水後即覺頭昏，乃至浴室內洗澡
        ，出來後突遭被告推倒床上綑綁，其因昏睡而無力反抗
        云云（參偵查卷第九頁背面、第十頁），對其遭綑綁之
        過程指陳甚詳。然於偵查中則改稱其喝下礦泉水後即為
        昏睡，不知自己如何被綑綁，且不可能與被告玩性愛遊
        戲云云（參偵續卷第十二頁）。於本院審理中，又改謂
        前與被告同居期間與被告確有以將雙手綑綁於床頭欄杆
        之方式增進床第情趣之習慣，案發當時其亦有意與被告
        發生性關係，並摟著被告的腰到房間床上，但喝下自己
        由冰箱中拿出之礦泉水後即不省人事，不知自己究竟有
        沒有被綁等語（參本院審判筆錄第三十二頁至第三十四
        頁、第三十九頁、第四十二頁）。
      (4)綜上，告訴人當日前往被告住處緣由，究係出於被告出
        言脅迫而不得不然，抑或係於自己重修舊好之主觀期待
        而主動前往？而其偕同友人己○○一同前往之原因，究
        係擔心遭遇被告激烈之對待，抑或單純係因二人在外遊
        蕩之故並俾為提醒自己時間以避免在被告住處停留時間
        過久？另就所稱飲用之礦泉水部分，究係被告主動積極
        提供被告，抑或被告自行動手自冰箱中取用？且就所稱
        遭被告綑綁部分，其當時究竟是否知悉係遭被告強行綑
        綁之過程？凡此就其所指述遭強盜相關之重要情節，其
        於警詢、偵查及本院審理中所為指述，不惟前後不一，
        並相為矛盾甚鉅，則其於偵查及審理中所為被告不利之
        指訴即存有重大顯然之瑕疵，自難遽信屬實。
    2.又偵查卷附臺北縣立三重醫院九十二年十月三日北縣重醫
      歷字第○九二○○○五九六九號函附病摘要表固記載告訴
      人當時症狀為頭昏及迷糊，惟經本院依職權調查，告訴人
      於案發送臺北縣立醫院診治，自述係於飲水後頭昏嗜睡等
      情形，惟該院當時由外觀無法得知究係藥物或酒精所導致
      ，當時亦未對告訴人進行血液中酒精或藥物測試，此有該
      院九十四年三月十四日北縣醫字第○九四○○○一八七四
      號函附病歷摘要表及病歷存卷可稽，是以告訴人當時是否
      確有遭人投以藥物而使之昏迷之情形，已無法由事後之醫
      學檢查而得知，本案復未查獲任何足致人昏迷之藥物，實
      無從遽認告訴人確係遭人投藥迷昏。另告訴人尚自承案發
      當日前往被告住處前，係與友人在臺北縣永和市○○路某
      處之海產店內飲用啤酒、高梁酒等酒類，離開時已有醉意
      等情（參本院審判筆錄第三十二頁），此亦與被告所稱告
      訴人至其住處時看起來好像有喝酒很累的樣子等語（參偵
      查卷第八頁），及證人即據報到場處理之員警辛○○證稱
      在被告住處看見告訴人時，告訴人看起來就像酒醉的樣子
      等情合致（本院審判筆錄第十五頁）。另與告訴人在海產
      店飲酒後一同前往並在被告住處樓下等候之友人己○○，
      原應依告訴人之指示於告訴人進入被告住處後二小時即打
      電話通知告訴人父親，然嗣亦因在車上睡著，至早上六時
      許方為醒覺而打電話予告訴人父親，此亦經證人己○○證
      陳明確在卷（參本院審判筆錄第五頁），顯見告訴人與其
      友人在海產店內飲酒應已達相當之數量。則被告既係飲酒
      後始前往被告住處，而告訴人在被告住處飲用之水又係告
      訴人自行由冰箱內取用未開封之礦泉水，參酌告訴人並未
      親見被告投藥之情形，及在樓下等候告訴人之友人己○○
      亦為睡著等情相互以參，自不能排除告訴人於案發時頭昏
      、嗜睡等症狀係因自己先前飲酒過量所致之可能。
    3.再者告訴人對遭綑綁過程之陳述前後不一，已如前述，其
      警詢中所指被告綑綁過程是否屬實，已非無疑，且茍被告
      當時確有投藥使告訴人昏迷之舉，又何有另以膠帶綑綁告
      訴人之必要？再者告訴人於偵查中否認與被告同居期間有
      玩性愛遊戲之習慣，惟於本院審理中則改口直承，並坦認
      案發當日有意與被告發生性關係並摟被告進房上床等情，
      已詳如前述，此亦與被告所為置辯相為吻合，是以被告當
      時確有綑綁告訴人乙節固可認為實在，並有扣案使用過之
      膠帶乙捆可為佐憑，然在別無其他積極事證佐參之情形下
      ，尚不能遽認此確基於強盜或妨害自由之目的而為之，而
      排除被告實係出於玩笑性質或性愛遊戲之目的而為之可能
      性。
    4.又告訴人固於警詢中指訴其所攜帶放置於褲子內之現款七
      萬元，於第二日在醫院中醒覺後即已不見，認係被告將其
      迷昏反綁後下手強盜云云。然被告於警詢、偵查及本院審
      理中均陳稱因昏睡而未親見被告強取其現款之情形等語一
      致，則其指訴被告下手強盜其財物云云，無非為臆測推斷
      之詞，已難憑信。且被告於被告住處樓下時，為避免因自
      己即將結婚又穿金戴銀會剌激被告，乃先將自己身上之金
      飾、項鍊及戒指等貴重財物取下交由己○○代為保管，此
      經告訴及證人己○○均證陳一致在卷，則茍告訴人當時確
      攜有多達七萬元之款項，何以不一同交由己○○保管？此
      實令人生疑。又被告當時固攜有相當金額之現款，此經與
      被告共同在海產店飲酒之友人己○○與甲○○均證述在卷
      ，惟被告當時所著褲子為運動褲，其款項原置於運動褲側
      面無封蓋或拉鍊之口袋，此經告訴人自承明確在卷（參本
      院審判筆錄四十二頁），則縱被告當時身懷七萬元款項乙
      節屬實，參酌被告當時飲酒已有醉意之情形，實亦不能排
      除該筆款項係被告在酒後不慎於海產店或其地點掉出而遺
      失之可能性。此外復無其他明確事證可認被告確有取走告
      訴人所稱七萬元款項之情事，自不得遽為其不利之認定。
    5.綜上，告訴人所為各項不利被告之指述，或因前後不一並
      相為矛盾而存有重大顯然之瑕疵，或缺乏醫學檢驗及扣案
      藥物而難以確認與事實相符，或因其當時飲酒並有醉意、
      所著衣物之狀況及與被告床第習慣等情形而不能排除有利
      被告之狀況，尚難遽信屬實而無足採信，自不得資為被告
      犯罪事實認定之基礎。
  (二)證人己○○固於偵查及本院審理中，均證稱其會同告訴人之
    父丙○○、警員辛○○及大樓保全人員何清松進入被告住處
    時，原未見告訴人蹤跡，其進入被告臥室查看未著再回到客
    廳後，發現已打開的大門（該大門係屬內開形式）正慢慢移
    動像是要關起來的樣子，將門拉開後始發現告訴人僅著內褲
    站在門後方的空隙，神情晃忽，之後在臥室床下找到告訴人
    衣物為其穿上後送醫等語（參偵續卷第三十頁及本院審判筆
    錄第十三頁），另證人即告訴人之父丙○○亦於偵查中證陳
    其會同警員進入被告住處後，先進入房間未見告訴人，後來
    有人關門才看見告訴人從門後倒下來，意識不清云云（參偵
    查卷第三十一頁），依其二人所述被告似有故將告訴人藏置
    大門後不欲使證人等發現之情形。惟證人即警員辛○○、保
    全人員何清松在本院均證陳當時一進門就看見告訴人站在大
    門後方，被告亦無故意擋住的情形，證人辛○○並稱當時告
    訴人身著內褲並手拿長褲要穿，因此而有點站不穩的樣子，
    且於發現告訴人後，己○○、丙○○等方至臥室查看等語（
    參本院審判筆錄第十四頁、第十五頁、第十九頁、第二十一
    頁、第二十二頁、第二十四頁及第二十五頁），顯與證人己○○、丙○○上開所述發現告訴人之情形非一致。按證人辛○○及何清松分別為據報到場處理之警員與保全人員，核與
    被告及告訴人均無利害關係，而證人丙○○為告訴人之父，
    證人己○○為告訴人好友，其二人與告訴人具密切之親誼，
    是客觀上不具利害關係之證人辛○○、何清松等所為證述之
    可信度，應較證人己○○、丙○○為高。則證人己○○、丙○○上開不利被告之證述既與證人辛○○、何清松所言不符
    ，自難遽認屬實，在別無其他事證佐參之情形下，尚無從憑
    以認定被告有故將告訴人藏置大門後不欲使證人等發現之情
    形。
  (三)另證人辛○○、甲○○於偵查及本院審理中之證述與證人何
    清松於警詢與本院審理中之證述，或僅為進入被告住處發現
    告訴人過程之說明（辛○○及何清松部分），或僅為關於曾
    在海產店內見告訴人攜帶相當金額款項之陳述（甲○○部分
    ），在不能排除告訴人係因不勝酒力而昏睡、因玩笑或性愛
    遊戲而任由被告綑綁及所攜款項於酒後不慎遺失等可能性之
    情形下，均不足以認定告訴人遭被告投以藥物迷昏並強盜財
    物之犯罪事實。
  (四)綜上所述，本件告訴人何靖員之指訴不足採信、證人己○○
    、丙○○、甲○○、辛○○及何清松之證述亦不足以認定被
    告有強盜犯行，扣案膠帶又不能排除係被告與告訴人間因玩
    笑或性愛遊戲而使用之可能，另當時對告訴人施以醫護處理
    之臺北縣立三重醫院亦無法確認告訴人究係因藥物或酒精作
    用導致頭昏嗜睡，是上開事證均不足以證明被告有在礦泉水
    中投入藥物予告訴人飲用使之昏迷後，再加以綑綁而強取七
    萬元款項之強盜犯行。而由告訴人前後供述截然相左之情形
    （如當日前往被告住處之緣由、偕同友人己○○一同前往之
    原因、所稱飲用之礦泉水之取得情形、所稱遭被告綑綁之過
    程等），實不無有設詞誣指之嫌；而依其在本院所為前揭關
    於當時其與友人在外遊蕩、欲與被告重修舊好並主動前往被
    告住處、在被告住處欲與被告進行性行為、因擔心自己停留
    在被告住處過久而要求己○○定時電話提醒等陳述（依證人
    己○○於本院所為證述，當時告訴人係指示於一小時後打電
    話與之聯絡，並未囑其連絡告訴人之父丙○○，嗣因其自己
    於六時許睡醒發現告訴人仍未下樓，經以電話聯絡未果後，
    乃電話連絡謝惠琪，謝惠琪再指示其通知丙○○，參本院審
    判筆錄第五頁），參以告訴人尚稱本件告訴與再議均係循其
    前配偶謝惠琪之意思而為之等語（參本院審判筆錄第四十頁
    、第四十一頁），綜上各情相互以參，顯見告訴人當時雖行
    將完婚，然仍對被告存有不正常之男女關係期待，則本件亦
    不能排除告訴人實係因當時在外遊盪，欲於正式婚宴前再與
    被告溫存，又恐耗時過久耽誤既定行程，乃指示友人己○○
    定時電話提醒，不意因不勝酒力而在被告住處昏睡，且己○○亦在樓下睡著而未能按時聯絡，因而延誤原定迎娶行程，
    為能對其前配偶有所交代，乃故為誇大指稱自己遭被告下藥
    迷昏及強取財物等指述而解自己尷尬情狀之可能性，自難驟
    為不利被告定。從而本件依調查所得證據，其證明程度仍未
    達於可排除合理之懷疑而形成被告有罪之法律上確信之程度
    ，循據前開之說明，並基於「罪證有疑，利於被告」之刑事
    訴訟原則，本院認被告之犯罪尚屬不能證明，依法應為其無
    罪之諭知。
據上論斷，應依刑事訴訟法第三百零一條第一項，判決如主文。
本件經檢察官許智評到庭執行職務。
中　　華　　民　　國　　94　　年　　6 　　月　　17　　日
                  刑事第十三庭審判長  法　官  侯  志  融
                                      法  官  張  宏  節
                                      法  官  楊  博  欽
以上正本證明與原本無異
如不服本判決應於送達後10日內向本院提出上訴狀
                                      書記官　曾美滋
中　　華　　民　　國　　94　　年　　6 　　月　　17　　日
